臺灣高雄地方法院刑事判決　　　　　　　　　　　　　八十七年度自字第三六號
　　自　訴　人　戊○○
　　自訴代理人　丁○○律師
　　被　　　告　辛○○
　　　　　　　　子○○
　　　　　　　　癸○○
　　右三人共同
　　選任辯護人　陳里己律師
　　　　　　　　蔡淑媛律師
　　　　　　　　歐陽志宏
　　被　　　告　丙○○
　　選任辯護人　侯清治律師
　　　　　　　　蔡信泰
右列被告因詐欺等案件，經自訴人提起自訴及臺灣屏東地方法院檢察官移送併案審理
（八十八年度偵字第二八二號、八十八年度偵字第二四七號、八十六年度偵字第八
二號），甲○判決如左：
    主  文
辛○○連續行使偽造私文書，足以生損害於他人，處有期徒刑陸月，如易科罰金，以
佰元折算壹日；附表所示支票背面偽造「己○○」署名計拾伍枚，均沒收。又共同
明知為不實之事項，而使公務員登載於職務上所掌之公文書，足以生損害於公眾及他
人，處有期徒刑肆月，如易科罰金，以佰元折算壹日。應執行有期徒刑玖月，如易
科罰金，以佰元折算壹日；附表所示支票背面偽造「己○○」署名計拾伍枚，均沒
收。
子○○共同連續明知為不實之事項，而使公務員登載於職務上所掌之公文書，足以生
損害於公眾及他人，處有期徒刑伍月，如易科罰金，以佰元折算壹日。
丙○○無罪。
癸○○被訴詐欺部分免訴。
    事  實
一、辛○○原係設於高雄縣湖內鄉○○街十八號成群玻璃有限公司（下稱成群公司）
    負責人癸○○之妻，其明知公司與個人於八十六年四月初，陷於經濟困難，已無
    支付之能力，自己名義所簽發、向丙○○所借用研劦企業有限公司（下稱研劦公
    司）、向辛○○胞兄蔡旻璇所借用之支票，亦無法於票載期日存入足夠存款供兌
    現，竟與癸○○（經臺灣高等法院高雄分院於八十七年十二月八日以八十七年度
    上易字第一一九二號判決有期徒刑一年確定，詳後述）共同基於意圖為自己不法
    所有之概括犯意聯絡，由自己或癸○○於附表所示之時間，持附表所示之前述支
    票，至戊○○位於高雄市三民區○○○路三八三號住處，以高雄縣湖內鄉土地要
    蓋房屋為由，向戊○○調借現款，利息預扣，因戊○○要求有較具資力之人背書
    擔保，辛○○即未經其妯娌己○○同意，擅自在附表所示支票十五紙背面偽造「
    己○○」之署名以為背書後，持以向戊○○貼現，足以生損害於己○○，並致使
    戊○○誤信己○○願意背書擔保票款支付，而陷於錯誤分別依附表所示支票面額
    扣除利息借予現款，辛○○、癸○○因此詐得如附表所示之金額計新台幣（下同
    ）二百二十五萬六千八百九十七元（票面金額係加上預扣之利息，計二百六十萬
    五千二百八十三元），嗣因附表所示之支票屆期遭退票，戊○○追索無著，始知
    受騙，進而查悉上情。
二、子○○因曾借款予辛○○、壬○○週轉，為確保債權、避免辛○○及壬○○名下
    不動產為債權人強制執行，與壬○○（到案後另行審結）共同基於使公務員登載
    不實之概括犯意聯絡，竟在明知並無就壬○○與顏重松共有、應有部分各二分之
    一之坐落高雄縣湖內鄉○○段第八二二地號土地（重測前為圍子內段第二一八號
    ）及其上建號一八號即門牌號碼高雄縣湖內鄉○○街十八號建物（下稱清水段
    第八二二號房地）有八百萬元抵押債務存在之事實下，與壬○○共同委由不知情
    之代理人洪光燦，製作不實之土地及建築改良物抵押權設定契約書，而於八十六
    年四月二十一日下午四時四十九分許，持向高雄縣路竹地政事務所申請辦理設定
    共同擔保最高限額抵押權為八百萬元之最高限額抵押權登記，使該地政事務所不
    知情之承辦公務員形式審查申請文件，於八十六年四月二十四日將上開不實之抵
    押權設定事項，據以登載於其職務上所掌土地登記簿之公文書上，足以生損害於
    地政機關對於土地登記管理之正確性、公信力及壬○○之債權人。子○○復承前
    使公務員登載不實之概括犯意，與辛○○（另行起意）共同基於使公務員登載不
    實之犯意聯絡，在明知並無就辛○○所有、坐落高雄縣湖內鄉○○段第五二六、
    五二七號地號土地（下稱清水段第五二六、五二七號土地，重測前為圍子內段第
    二一三之九、之一號）有買賣關係存在之事實下，與辛○○共同委由有不知情之
    代理人邱志生，製作買賣價金為九十三萬二千八百元之不實買賣契約書、以買賣
    為原因之前述土地所有權移轉登記申請書，於八十六年五月三日上午十時五十分
    許，持向高雄縣路竹地政事務所申請辦理所有權之移轉登記，使該地政事務所不
    知情之承辦公務員形式審查申請文件，於八十六年五月八日將上開不實之買賣事
    項，據以登載於其職務上所掌土地登記簿之公文書上，亦足以生損害於地政機關
    對於土地登記管理之正確性、公信力及債權人。子○○旋於八十六年八月十九日
    出具債務清償證明，於八十六年八月十九日由壬○○持以向高雄縣路竹地政事務
    所提出清水段第八二二號房地抵押權塗銷申請，而於八十六年八月二十二日塗銷
    上開抵押權登記。詎子○○、壬○○復承前共同基於使公務員登載不實概括犯意
    聯絡，明知並無就清水段第八二二號房地有買賣關係存在之事實，推由壬○○製
    作買賣價金為一百零五萬六千五百元之不實所有權移轉契約書、以買賣為原因之
    上述土地所有權移轉登記申請書，於九十一年一月二十四日下午四時五分許，持
    向高雄縣路竹地政事務所申請辦理所有權之移轉登記，使該不知情之地政事務所
    之承辦公務員形式審查申請文件，於九十一年一月二十八日將上開不實之買賣事
    項，據以登載於其職務上所掌土地登記簿之公文書上，亦足以生損害於地政機關
    對於土地登記管理之正確性、公信力及壬○○之債權人。
三、案經自訴人提起自訴及臺灣屏東地方法院檢察署檢察官移送甲○併辦（八十八年
    度偵字第二八二號、八十八年度偵字第二四七號、八十六年度偵字第八二
    號）。
    理  由
甲、被告辛○○、子○○有罪部分：
一、訊據被告辛○○固不否認以要在高雄縣湖內鄉蓋房屋為由，持附表所示支票向自
    訴人調借現款，並在部分支票背面偽造己○○署名背書，以取信於自訴人，支票
    到期均未兌現亦無還款，又將前述土地於右揭時、地以買賣為原因移轉登記給被
    告子○○之事實，被告子○○固不否認於八十六年四月二十四日就同案被告壬○○、顏重松共有清水段第二八二二號房地設定八百萬元之最高限額抵押權予自己
    ，嗣於八十六年五月八日以買賣為原因將辛○○清水段第五二六、五二七號土地
    移轉登記予自己之事實，惟被告辛○○矢口否認有何行使偽造私文書、詐欺取財
    、使公務員登載不實之犯行，被告子○○矢口否認有何使公務員登載不實之犯行
    ，被告辛○○辯稱：自訴人曾參加其婚禮，亦認識己○○為其妯娌，在支票背書
    係應自訴人要求，未偽稱己○○或偽稱支票均係客票，之前有欠被告子○○債務
    等語，被告子○○辯稱：八十四年十二月間被告癸○○向中央信託局借款一百五
    十萬元，以清水段第五二六、五二七號土地設定抵押權，其擔任連帶保證人，八
    十五年九月間承受該抵押債務，是以買賣為原因受讓過戶該土地，該土地為畸零
    地，經鑑定價值尚少於貸款金額；八十四年間父顏重松為蓋屋，曾借用三百萬元
    ，嗣壬○○又借五百餘萬元，是始就清水段八二二號房地設定抵押權，均無不實
    等語。經查：
  (一)被告辛○○行使偽造私文書、詐欺取財部分：
  1.訊據被告辛○○對於在右揭時、地，持附表所示支票，部分並偽造己○○背書以
    加強信用擔保，向自訴人借款，嗣支票不能兌現，借款亦未清償之事實，業據自
    訴人指訴綦詳，且為被告辛○○自承：未得己○○同意背書，款項均拿去公司週
    轉，匯到美國買東西，東西賣不出去，都被債權人搬光了等語（甲○八十七年五
    月二十日、八十七年六月十六日審理筆錄），復經證人即自訴人公司會計達木蘭
    到庭結證稱：曾見被告辛○○、癸○○等人來公司借錢等語明確（甲○八十八年
    六月二十八日審理筆錄），且有支票及退票理由單二十紙附卷可稽。
  2.被告辛○○雖辯稱：以己○○背書是自訴人要求等語，惟參以之前亦未有以己○○名義為背書人等情，顯見此背書對於自訴人決定是否借款具有相當程度影響，
    倘非被告辛○○隱瞞未告知己○○以為背書即遽自行簽名背書之事實，自訴人當
    無誤信有背書人擔保票款支付，而貸與如附表所示之款項之可能，是被告辛○○
    未告知己○○以之為背書人，即遽自行簽名背書，使己○○因此須就票面文義負
    背書人之責任，自訴人因此誤信有背書人擔保票款支付，而貸與如附表所示之款
    項，嗣支票不能兌現，受有借款無法取回之損害，是被告辛○○之行為足以生損
    害於己○○及自訴人堪以認定。
  3.且借款當時被告辛○○、成群公司經濟狀況不佳，被告辛○○帳戶自八十六年四
    月二十六日即有退票紀錄，八十六年五月三十日拒絕往來，退票金額計三百零五
    萬餘元，成群公司帳戶於八十六年四月二十一日即有退票紀錄被註銷，八十六年
    四月三十日開始退票，八十六年五月二十三日拒絕往來，退票金額計四百七十三
    萬餘元等情，有高雄市票據交換所於八十九年十二月二十八日以高市票交業乙字
    第二八六五號函檢送之退票紀錄明細二紙在卷可憑，而在週轉不靈，無法依約匯
    入開票金額至研劦公司帳戶，研劦公司帳戶自八十六年五月九日即有退票紀錄，
    於八十六年六月六日經拒絕往來，退票金額計一百四十萬餘元等情，亦有台南市
    票據交換所於八十九年十二月三十日以南市票交字第二六六號函檢送之退票紀錄
    、台北國際商業銀行北三重分行九十一年五月二十三日北商銀北三重（九一）
    字第二六號函檢送之蔡旻璇帳戶資料各一紙在卷可按，被告辛○○明知財
    務困難，猶與同案被告癸○○密集向自訴人借錢週轉，難認其無不法所有之意圖
    。
  4.被告辛○○另辯稱：八十五年九月起即以自己及他人支票向自訴人調現，每月金
    額超過不止十萬元，借款時仍有能力讓部分支票兌現，非經濟狀況不佳等語，並
    有被告辛○○提出之世華銀行存款明細分戶帳、合作金庫灣內分行於九十一年一
    月二十三日以（九一）合金灣存字第四四號函檢送、九十一年六月五日以合金
    灣存字第九一二七四七號函檢送之自訴人帳戶交易明細表二紙、自訴人
    九十一年二月二十七日提出之支票託收簿一紙，然上述支票票期屆至前之匯款金
    額均不大，反係後面借貸金額逐次增加，且亦係四處調借軋票始未提早經票據交
    換所拒絕往來，尚不能以之為借款時資力正常之依據。
  5.至自訴人曾參與被告辛○○、癸○○婚禮，固有被告辛○○提出之婚禮照片二幀
    、錄影帶一捲在卷可稽，而前開錄影帶經甲○於九十一年四月八日勘驗屬實，復
    製有勘驗筆錄一紙足參，而此並不影響自訴人因被告辛○○偽造己○○背書誤信
    貸予款項之刑責。又證人乙○○固結證稱：之前不知道被告辛○○本名，跳票後
    去查證才知道等語（甲○九十一年一月三十一日審理筆錄），亦不得援此即為被
    告辛○○有冒名對自訴人施用詐術借款之證明，且與被告辛○○使自訴人誤信己○○同意背書擔保票款支付，款項係用以蓋屋，成立詐欺犯行無影響，均附此敘
    明。
  6.綜上所述，被告辛○○罪證明確，犯行堪以認定。是被告辛○○前開所辯，顯係
    飾卸之詞，不足採信，本件事證明確，被告辛○○行使偽造私文書、與同案被告
    癸○○共犯詐欺取財之犯行，洵堪認定。
  (二)被告辛○○、子○○使公務員登載不實部分：
  1.被告子○○因曾借款予同案被告壬○○週轉，為確保債權、避免同案被告壬○○
    與顏重松共有、應有部分各二分之一之所有之清水段第八二二地號房地被同案被
    告壬○○之債權人強制執行，共同委由有不知情之代理人洪光燦，製作不實之土
    地及建築改良物抵押權設定契約書，而於八十六年四月二十一日下午四時四十九
    分許，持向高雄縣路竹地政事務所申請辦理設定共同擔保最高限額抵押權為八百
    萬元之最高限額抵押權登記，使該地政事務所不知情之承辦公務員形式審查申請
    文件，於八十六年四月二十四日將上開不實之抵押權設定事項，據以登載於其職
    務上所掌土地登記簿之公文書上，被告子○○於八十六年八月十九日出具債務清
    償證明，於八十六年八月十九日由壬○○持以向高雄縣路竹地政事務所提出清水
    段第八二二號房地抵押權塗銷申請，而於八十六年八月二十二日塗銷上開抵押權
    登記，復明知並無就清水段第八二二號房地有買賣關係存在之事實，推由同案被
    告壬○○製作買賣價金為一百零五萬六千五百元之不實所有權移轉契約書、以買
    賣為原因之上述土地所有權移轉登記申請書，於九十一年一月二十四日下午四時
    五分許，持向該地政事務所申請辦理所有權之移轉登記，使該不知情之地政事務
    所之承辦公務員形式審查申請文件，於九十一年一月二十八日將上開不實之買賣
    事項，據以登載於其職務上所掌土地登記簿之公文書上；又明知並無就辛○○所
    有清水段第五二六、五二七號地號土地有買賣關係存在之事實下，與辛○○共同
    委由有不知情之代理人邱志生，製作買賣價金為九十三萬二千八百元之不實買賣
    契約書、以買賣為原因之前述土地所有權移轉登記申請書，於八十六年五月三日
    上午十時五十分許，持向高雄縣路竹地政事務所申請辦理所有權之移轉登記，使
    該地政事務所不知情之承辦公務員形式審查申請文件，於八十六年五月八日將上
    開不實之買賣事項，據以登載於其職務上所掌土地登記簿之公文書上之事實，業
    據被告子○○、同案被告壬○○供承：顏重松興建上述房屋向子○○借款三百萬
    元，自己亦曾向子○○借款，始將前開清水段第五二六、五二七號土地過戶等語
    綦詳，並有高雄縣路竹地政事務所以九十一年五月二十七日函檢送之土地登記簿
    謄本、土地登記謄本、土地登記申請書、他項權利證明書、抵押權設定契約書、
    債務清償證明、印鑑證明書、戶籍謄本、身分證影本、土地所有權狀、土地及建
    築改良物買賣所有權移轉契約書、土地增值稅繳款書、地價稅繳款書附卷可憑。
    據上足認被告子○○明知與同案被告壬○○、顏重松就系爭土地於設定最高限額
    抵押權擔保時，並無新的債務發生，嗣與壬○○、辛○○就前開土地均並無買賣
    關係，實係為保全自己舊有債權，共同議定以虛偽新生債務、買賣為原因辦理抵
    押權設定、所有權移轉登記，使公務員登載不實之情，至堪認定。
  2.另被告子○○、辛○○雖辯稱：八十四年十二月間被告癸○○向中央信託局借款
    一百五十萬元，以清水段第五二六、五二七號土地設定抵押權，其擔任連帶保證
    人，八十五年九月間承受該抵押債務，是以買賣為原因受讓過戶該土地，該土地
    為畸零地，經鑑定價值一百三十九萬餘元，尚少於貸款金額，未協助脫產，亦無
    不實等語，並提出匯入中央信託局成功分局還款之世華銀行匯出匯款回條十七紙
    、估價報告書摘要一紙為證，又辯稱：八十四年間父顏重松為蓋屋，曾借用三百
    萬元，嗣壬○○借五百餘萬元，始就清水段八二二號房地設定抵押權等語，並提
    出匯入研劦公司、成群公司、蔡旻璇等之世華銀行匯出匯款回條、取款憑條、存
    款明細分類帳為證，復有前述土地登記資料、中央信託局成功分局九十一年五月
    二十九日檢送之個人修繕房屋貸款契約、他項權利證明書、還款紀錄各一紙在卷
    可稽，惟各該債務縱屬存在，然均非該次抵押權設定時所發生，且所有權移轉亦
    非實際有買賣關係之存在，匯、還款金額仍遠較不動產價值為低，再縱認被告子
    ○○縱對被告辛○○、同案被告壬○○確有債權存在，原亦係普通債權，應與一
    般債權人依其債權額比例受償，而無以之為地押權、買賣登記原因，而使各該地
    政事務所公務員據以登載於其職務上所掌土地登記簿之公文書上，自足以生損害
    於地政機關對於土地登記管理之正確性、公信力，且債務人總財產因此減少，使
    債權人債務之擔保亦生減損，甚且依常情而言，無法繳納銀行抵押債務，向由銀
    行向法院聲請實行抵押權拍賣受償，並非以自行設定抵押權或過戶給自己之方式
    為之，是本案被告子○○、辛○○、同案被告壬○○共犯使公務員登載不實事項
    於公文書犯行，已如前述，被告子○○上開曾付款之事實，尚不足以對於被告子
    ○○、辛○○為有利之認定。被告子○○、辛○○上開辯解，顯係事後卸責之詞
    ，委無可採。本件事證明確，被告子○○、辛○○與同案被告壬○○共犯使公務
    員登載不實之犯行洵堪認定。
二、核被告辛○○所為，係犯刑法第二百十六條、第二百十條之行使偽造私文書罪、
    第三百三十九條第一項之詐欺取財罪、第二百十四條之使公務員登載不實罪；被
    告子○○所為，係犯刑法第二百十四條之使公務員登載不實罪。又被告辛○○偽
    造「己○○」之署名於上開支票上背書之行為，係偽造私文書，又其偽造私文書
    後，復持以行使，其偽造之低度行為為行使之高度行為所吸收，不另論罪。被告
    辛○○與同案被告癸○○就上開詐欺取財犯行間，被告子○○就前開使公務員登
    載不實犯行間分別與被告辛○○、同案被告壬○○，均有犯意聯絡及行為分擔，
    應論以共同正犯。被告辛○○利用不知情之洪光燦，製作不實之土地及建築改良
    物抵押權設定契約書，被告子○○與同案被告壬○○利用不知情之邱志生，製作
    不實買賣契約書、以買賣為原因之前述土地所有權移轉登記申請書，持以向高雄
    縣路竹地政事務所申請辦理設定共同擔保最高限額抵押權、買賣為原因之所有權
    移轉登記，使各該公務員將上開不實之事項，據以登載於其職務上所掌之土地登
    記簿之行為，係間接正犯。被告辛○○多次詐欺、行使偽造私文書犯行，被告子
    ○○二次使公務員登載不實之行為，均時間緊接，所犯罪名基本構成要件相同，
    顯係出於概括之犯意為之，為連續犯，應依刑法第五十六條之規定以一罪論。被
    告辛○○所犯上開行使偽造私文書、詐欺取財罪間，有方法結果之牽連關係，為
    牽連犯，應依同法第五十五條後段規定，應從一重之行使偽造私文書罪處斷；所
    犯行使偽造私文書罪、使公務員登載不實罪間，犯意各別，行為互殊，應予分論
    併罰。爰審酌被告辛○○、子○○均無犯罪前科，被告辛○○與同案被告癸○○
    明知經濟能力不佳，仍持附表所示無法兌現之支票，並於其中十五紙支票上偽造
    己○○署名，使自訴人陷於錯誤，陸續貸予二百二十五萬六千八百九十七元，被
    告子○○為保全自己債權，同時與被告辛○○、同案被告壬○○為避免名下財產
    為債權人聲請強制執行，竟先後以虛列抵押權設定、所有權移轉原因，使公務員
    登載不實，足以生損害於地政機關對於土地登記管理之正確性，犯後均否認犯行
    ，未賠償自訴人所受之損害，本件犯罪所生危害不輕及其他一切情狀，分別量處
    主文所示之刑。按被告辛○○行為後，刑法第四十一條第一項已於九十年一月四
    日修正為：「犯最重本刑五年以下有期徒刑以下刑之罪，而受六個月以下有期徒
    刑或拘役之宣告，因身體、教育、職業、家庭之關係或其他正當事由，執行顯有
    困難者，得以一元以上三元以下折算一日。但確因不執行所宣告之刑，難收矯正
    之效，或難以維持法秩序者，不在此限」，並經總統於九十年一月十日公布，而
    於同年一月十二日生效，併參酌最高法院二十四年七月民刑庭總會決議之意旨，
    故依前開條文及刑法第二條第一項前段之規定，易科罰金之折算標準條件自應適
    用新法，而就被告辛○○所宣告之刑，諭知易科罰金之折算標準；被告子○○連
    續使公務員登載不實之最後一次犯行為九十一年一月二十八日，應適用新法諭知
    易科罰金之折算標準。末查，被告辛○○、子○○固均未曾受有期徒刑以上刑之
    宣告，有臺灣高等法院被告全國前案紀錄表可按，惟因犯後否認犯行，以虛偽設
    定抵押權、買賣移轉所有權之方式，被告辛○○以此脫免債務，被告子○○藉以
    確保債權，足以生損害於地政機關對於土地登記管理之正確性，及減少自訴人滿
    足債權之可能，甚且被告子○○於甲○審理時復將壬○○前述房地應有部分以買
    賣為原因移轉登記至自己名下，足以生損害於地政機關對於土地登記管理之正確
    性，犯後態度不佳，足認難收緩刑之效，爰均不予宣告緩刑，附此說明。另附表
    所示其中支票十五紙背面上偽造之「己○○」署名各一枚，計十五枚，均依刑法
    第二百十九條之規定宣告沒收。
三、又被告子○○、壬○○復承前共同基於使公務員登載不實概括犯意聯絡，明知並
    無就清水段第八二二號房地有買賣關係存在之事實，推由壬○○製作買賣價金為
    一百零五萬六千五百元之不實所有權移轉契約書、以買賣為原因之上述土地所有
    權移轉登記申請書，於九十一年一月二十四日下午四時五分許，持向高雄縣路竹
    地政事務所申請辦理所有權之移轉登記，使該地政事務所之承辦公務員，於九十
    一年一月二十八日將上開不實之買賣事項，據以登載於其職務上所掌之土地登記
    簿上，亦足以生損害於地政機關對於土地登記管理正確性之使公務員登載不實部
    分部分，自訴人雖未敘及，惟該部分事實與自訴人起訴之犯罪事實既具有連續犯
    之裁判上一罪關係，應為起訴效力所及，甲○自應一併審究，附此敘明。
四、併案意旨另以：被告子○○為告訴人庚○○女婿癸○○之胞姊，與告訴人係三親
    等之姻親關係，竟與癸○○（移送臺灣高等法院高雄分院八十七年度上易字第一
    一九二號案件併辦）共同基於意圖為自己不法所有之概括犯意聯絡，於八十四年
    四月間，由癸○○向告訴人佯稱經營事業需款週轉，日後所有房屋可貸款清償，
    使告訴人陷於錯誤，而陸續至八十四年九月止，貸與六百二十萬餘元，嗣於八十
    五年十月間房屋落成後，又告知告訴人該款項由被告子○○代為投資外匯市場，
    並提出匯水單、面額六十三萬元支票作為投資利潤以資取信，另於八十四年十二
    月底，以房貸換利息較低銀行為由，將告訴人所有登記於妻、子名下房地計向銀
    行貸款七百二十萬元，八十六年六月間另調借一百六十九萬餘元，惟嗣所交付支
    票均未獲兌現，投資款亦無下落，告訴人至此始知受騙，因認被告子○○與癸○○共同涉有刑法第三百三十九條第一項詐欺取財罪、第三百三十五條第一項普通
    侵占罪嫌等語。惟查：(一)直系血親、配偶或同財共居親屬或其他五親等內血親或
    三親等內姻親之間，犯侵占、詐欺及背信之罪者，須告訴乃論，此刑法第三百四
    十三條、第三百三十八條、第三百二十四條第二項分別定有明文；又告訴乃論之
    罪，告訴人於第一審辯論終結前，得撤回其告訴；又告訴經撤回者，法院應諭知
    不受理之判決，刑事訴訟法第二百三十八條第一項，及第三百零三條第三款亦定
    有明文。(二)本件被告子○○因詐欺取財、侵占案件，經告訴人庚○○訴由檢察官
    移送併案，認被告子○○係犯刑法第三百三十九條第一項之詐欺取財、三百三十
    五條第一項普通侵占罪。本件告訴人庚○○與被告子○○間，係屬三親等之姻親
    關係，有戶籍謄本三紙在可稽，茲據告訴人於甲○審理中之八十八年六月二十九
    日具狀表明雙方誤會冰釋，且聲請撤回其告訴，復於八十九年五月二十四日、九
    十年二月七日具狀及九十年一月三十一日以言詞撤回告訴，有呈報書一紙、撤回
    告訴狀二一紙在卷可按，揆諸前開說明，本應為不受理之諭知，惟公訴意旨認此
    部分與前開有罪部分有連續犯之裁判上一罪之關係，爰不另為不受理之諭知。
乙、被告丙○○無罪部分：
一、自訴意旨略以：被告丙○○係研劦公司負責人，其明知研劦公司資金不足，竟與
    同案被告辛○○共同基於意圖為自己不法之所有之犯意聯絡，將如附表所示三、
    五、十二、十五、十七、二十蓋有研劦公司印章支票予辛○○使用，辛○○則與之互換支
    票，互相加強票據信用，嗣辛○○自行填載票面金額、發票日後，持以向自訴人
    調借現款，詎票期屆至均不獲兌現，退票金額高達九十七萬三千六百七十三元，
    因認被告丙○○與同案被告辛○○共犯刑法第三百三十九條第一項詐欺取財罪嫌
    等語。
二、本件自訴人認被告丙○○涉有詐欺罪嫌，無非以同案被告子○○、癸○○持附表
    所示被告丙○○任負責人之研劦公司支票調借現款，該等支票屆期未獲兌現，有
    支票及退票理由單各六紙在卷可稽，以為其論罪依據。
三、按犯罪事實應依證據認定之，無證據不得推定其犯罪事實；又不能證明被告犯罪
    者，應諭知無罪之判決，刑事訴訟法第一百五十四條、第三百零一條分別定有明
    文。另刑法第三百三十九條第一項詐欺取財罪之成立，以意圖為自己或第三人不
    法所有，以詐術使人將本人或第三人之物交付為要件，又所謂以詐術使人交付，
    必須被詐欺人因其詐術而陷於錯誤，若其所用方法不能認為詐術，亦不致使人陷
    於錯誤，即不構成該罪（最高法院四十六年台上字第二六○號判例參照）。
四、本件訊據被告丙○○堅決否認有何詐欺犯行，辯稱：係將未填載日期、票面金額
    之空白支票，授權在九萬元下之額度借被告辛○○、癸○○向銀行票貼，由被告
    辛○○、癸○○於票期屆至將票款存入支票帳戶以供兌現，總共有支票十四紙，
    其中編號十五支票係給付貨款之用，被告丙○○對所借支票被用以向民間借款，且
    其餘支票五紙均超過授權九萬元，事先並不知情，沒有詐欺等語。經查：
  (一)本件借款係由同案被告辛○○、癸○○持附表所示之支票，至自訴人前述住處票
    貼借款，並非被丙○○所借等情，業經自訴人到庭陳述在卷，是持附表所示研劦
    公司支票票貼取得借款之人並非被告丙○○。
  (二)雖自訴人陳稱：被告丙○○以研劦公司支票與辛○○之成群公司支票交換，彼此
    使用培養票信，嗣又不顧自己票信，任由自己支票跳票，顯有詐欺之意等語，然
    被告丙○○自八十五年一月起，即陸續將研劦公司支票借予被告辛○○、癸○○
    使用，付款人分屬台南市第七信用合作社保安分社、台南區中小企業銀行府城分
    行、富邦銀行台南分行三個不同金融機構，款項由癸○○、辛○○、己○○等人
    匯入前開帳戶，借票時上述支票均未經拒絕往來（於八十六年六月十六日始遭拒
    絕來，退票金額計為一百四十萬餘元），有自訴人所提之支票及退票理由單六紙
    、被告丙○○所提支票二紙、支票存根十四紙、台南市票據交換所八十九年十二
    月三十日以南字票交字第二六六號函檢送之研劦公司退票紀錄一紙附卷可稽，再
    跳票前仍有密集匯款紀錄，研劦公司原亦有正常之營運，此有支票存款送款簿、
    匯款證明、富邦商業銀行於九十年十一月十四日富銀南字第一六二號函檢送之研
    劦公司帳戶資料、保證責任台南第七信用合作社於九十年十一月九日以南七信字
    第一三五二號之一號函檢送之研劦公司存款往來對帳單、台南區中小企業銀行府
    城分行於九十一年一月九日以（九一）南銀府分字第八號函檢送之研劦公司存款
    往來對帳單、研劦公司營業稅申報資料、銷貨單、台南市稅捐稽徵處於九十年一
    月八日以（八九）南市稅工字第一六三二四一號函檢送之研劦公司營業稅申報資
    料一紙附卷可查，是不得以被告丙○○出借支票與被告辛○○、癸○○，即認被
    告丙○○與之共同詐欺自訴人。
  (三)況觀之被告丙○○退票金額僅為一百四十萬餘元，其中九十餘萬元均係被告辛○○、癸○○未依約定匯入帳戶以供承兌所致，有前述對帳單、退票資料可參，而
    訊之被告辛○○、癸○○亦不否認乃因渠等無法支付借用票款等情，復參諸被告
    丙○○上開支票帳戶領有支票使用數目不小，且於不同之時間陸續借出十四張票
    ，相對使用成群公司方面支票較少，應非概括全數換票使用，已如前述，至甲○
    依自訴人聲請調閱之臺灣臺南地方法院八十六年度執字第一四六九號執行卷宗，
    雖於執行時研劦公司同址尚設有仲君公司，惟亦不能據此即謂被告丙○○自始有
    意逃避日後所生債務，即無法為其不利之證明。是足見被告丙○○退票部分因素
    係為被告辛○○、癸○○所拖累，始無法順利維持票信，亦係事後未能履行票據
    責任之問題，尚難以此即認被告丙○○自始即與被告辛○○、癸○○有共同不法
    所有意圖。
五、綜上所述，被告丙○○既係基於幫助被告辛○○、癸○○之意，而借票之，且對
    於被告辛○○、癸○○當時已陷困難之經濟狀況難所認識，而被告丙○○亦非全
    無繼續支付票款之意，是縱其事後仍因存款不足遭拒絕往來，未能支付票款，然
    此尚難以被告丙○○自始有詐欺之故意，此外復查無其他積極證據足資證明被告
    丙○○有何詐欺犯行，被告丙○○犯罪不能證明，自應為無罪之諭知。
丙、被告癸○○免訴部分：
一、自訴意旨略以：被告癸○○係成群公司之負責人，明知公司於八十六年四月初已
    陷於週轉不靈，無再進貨及支付貨款之能力，竟與被告辛○○、壬○○共同基於
    意圖為自己不法所有之概括犯意聯絡，明知以被告辛○○名義所簽發之支票，無
    法兌現，亦明知向丙○○借用之研劦有限公司之支票，及向蔡旻璇（辛○○之兄
    ）所借用之支票，均無法於票載期日存足款項供兌現，仍以附表所示之支票（辛○○自行前去借款所持部分支票，由被告辛○○自己偽造己○○之署名，以為背
    書），向自訴人以借用週轉，並表示願先扣除利息為由，詐得款項，各次詐欺日
    期及實際詐得金額詳附表所示，嗣後各支票均不獲兌現，亦拒不還款，因認被告
    癸○○涉有刑法第三百三十九條第一項詐欺取財罪嫌等語。
二、按案件曾經判決確定者，應諭知免訴之判決，刑事訴訟法第三百零二條第一款定
    有明文。經查：本件自訴人認被告癸○○涉犯刑法及第三百三十九條第一項詐欺
    取財罪等節，雖業經其於八十七年五月七日具狀向甲○提起自訴，並於八十七年
    五月八日繫屬在案，惟被告癸○○因於八十六年間明知其任負責人之成群公司已
    陷於週轉不靈，無再進貨及支付貨款之能力，竟基於意圖為自己不法所有之概括
    犯意，於八十六年三月、四月間，陸續向今日儀器股份有限公司詐購超音波洗淨
    機七台、詐借電磁加熱攪拌器一百二十八台，向明裕玻璃儀器有限公司詐購玻璃
    儀器三批，致使各該公司陷於錯誤，而交付被告癸○○訂購、借用之上述貨物，
    嗣經臺灣高雄地方法院檢察署檢察官以八十六年度偵字第一四六三五號起訴書提
    起公訴，由臺灣高雄地方法院於八十七年三月二十七日以八十七年度易字第六八
    五號判處有期徒刑一年，被告癸○○提起上訴，檢察官亦以原審漏為審酌被告癸○○與辛○○、壬○○持客票或成群公司支票向自訴人調借款項，支票到期均未
    獲兌現，與之有連續犯關係之事實未審酌為由提起上訴，經臺灣高等法院高雄分
    院於八十七年十二月八日以八十七年度上易字第一一九二號判決有期徒刑一年確
    定，前述判決書及臺灣高等法院被告全國前案紀錄表附卷足憑，復據甲○調閱前
    開卷核閱無訛，是被告癸○○上述詐欺犯行，與前案為同一案件，為前案判決效
    力所及。從而，自訴人就曾經判決確定之案件向甲○重行起訴，依首開規定及說
    明，甲○自不得加以審判，爰由甲○依法諭知免訴之判決。
丁、同案被告壬○○嗣到案後另行審結。
據上論結，應依刑事訴訟法第三百四十三條、第二百九十九條第一項前段、第三百零
一條第一項前段、第三百零二條第一款，刑法第二條第一項前段、第二十八條、第五
十六條、第二百十六條、第二百十條、第三百三十九條第一項、第五十五條、第五十
一條第五款、第四十一條第一項、第二項、第二百十九條，罰金罰鍰提高標準條例第
一條前段、第二條，判決如主文。
中      華      民      國      九十一      年     六    月    二十八   日
                                  臺灣高雄地方法院刑事第一庭
                                            法  官    郭貞秀
右正本證明與原本無異。
如不服本判決，應於判決送達後十日內，向甲○提出上訴狀。
                                            書記官    黃意雯
中    華    民    國      九十一      年      七      月       一       日
┌──┬────┬────┬─────┬───────┬─────┬───────┬────┬────┬────┐
│ 編 │發 票 人│到 期 日│ 票據號碼 │ 帳        號 │ 面    額 │付    款    人│背 書 人│借 款 日│自訴人所│
│ 號 │        │        │          │              │（新台幣）│              │        │        │給付金額│
├──┼────┼────┼─────┼───────┼─────┼───────┼────┼────┼────┤
│ 一 │蔡旻璇  │86.05.06│ RW0000000│      08903-1 │  113,000 │台北區中小企業│成群公司│86.01.31│103,976 │
│    │        │        │          │              │          │銀行北三重分行│己○○  │        │        │
├──┼────┼────┼─────┼───────┼─────┼───────┼────┼────┼────┤
│ 二 │蔡旻璇  │86.05.11│ PY0000000│      08903-1 │   51,000 │台北區中小企業│己○○  │86.02.11│ 47,220 │
│    │        │        │          │              │          │銀行北三重分行│        │        │        │
├──┼────┼────┼─────┼───────┼─────┼───────┼────┼────┼────┤
│ 三 │研劦公司│86.05.09│ BV0000000│      441-0   │  247,000 │台南區中小企業│成群公司│86.02.14│229,780 │
│    │        │        │          │              │          │銀行府城分行  │己○○  │        │        │
├──┼────┼────┼─────┼───────┼─────┼───────┼────┼────┼────┤
│ 四 │辛○○  │86.05.14│ EA0000000│ 00-000000000 │  182,600 │世華聯合商業銀│成群公司│86.02.24│170,288 │
│    │        │        │          │              │          │行高雄分行    │己○○  │        │        │
├──┼────┼────┼─────┼───────┼─────┼───────┼────┼────┼────┤
│ 五 │研劦公司│86.05.15│ CN0000000│      000000-0│  218,000 │富邦銀行台南分│成群公司│86.02.24│203,339 │
│    │        │        │          │              │          │行            │己○○  │        │        │
├──┼────┼────┼─────┼───────┼─────┼───────┼────┼────┼────┤
│ 六 │辛○○  │86.05.25│ EA0000000│ 00-000000000 │  118,000 │世華聯合商業銀│成群公司│86.03.03│109,866 │
│    │        │        │          │              │          │行高雄分行    │己○○  │        │        │
├──┼────┼────┼─────┼───────┼─────┼───────┼────┼────┼────┤
│ 七 │蔡旻璇  │86.05.14│ PY0000000│      08903-1 │   55,740 │台北區中小企業│成群公司│86.03.05│ 52,566 │
│    │        │        │          │              │          │銀行北三重分行│癸○○  │        │        │
├──┼────┼────┼─────┼───────┼─────┼───────┼────┼────┼────┤
│ 八 │辛○○  │86.05.20│ EA0000000│ 00-000000000 │   52,980 │世華聯合商業銀│成群公司│86.03.05│ 49,536 │
│    │        │        │          │              │          │行高雄分行    │癸○○  │        │        │
├──┼────┼────┼─────┼───────┼─────┼───────┼────┼────┼────┤
│ 九 │蔡旻璇  │86.05.31│ PY0000000│      08903-1│   88,000 │台北區中小企業│己○○  │86.03.12│ 82,233 │
│    │        │        │          │              │          │銀行北三重分行│        │        │        │
├──┼────┼────┼─────┼───────┼─────┼───────┼────┼────┼────┤
│ 十 │辛○○  │86.05.30│ EA0000000│ 00-000000000 │   82,500 │世華聯合商業銀│己○○  │86.03.14│ 77,332 │
│    │        │        │          │              │          │行高雄分行    │        │        │        │
├──┼────┼────┼─────┼───────┼─────┼───────┼────┼────┼────┤
│ 十一 │辛○○  │86.06.06│ EA0000000│ 00-000000000 │   98,000 │世華聯合商業銀│        │86.03.21│ 91,844 │
│    │        │        │          │              │          │行高雄分行    │        │        │        │
├──┼────┼────┼─────┼───────┼─────┼───────┼────┼────┼────┤
│ 十二 │研劦公司│86.06.13│ PC0000000│   00-0000000 │  186,500 │台南市第七信用│成群公司│86.03.25│174,565 │
│    │        │        │          │              │          │合作社保安分社│己○○  │        │        │
├──┼────┼────┼─────┼───────┼─────┼───────┼────┼────┼────┤
│ 十三 │辛○○  │86.06.22│ EA0000000│ 00-000000000 │  118,900 │世華聯合商業銀│己○○  │86,04.01│110,881 │
│    │        │        │          │              │          │行高雄分行    │        │        │        │
├──┼────┼────┼─────┼───────┼─────┼───────┼────┼────┼────┤
│ 十四 │辛○○  │86.06.22│ EA0000000│ 00-000000000 │  185,000 │世華聯合商業銀│己○○  │86.04.03│176,068 │
│    │        │        │          │              │          │行高雄分行    │        │        │        │
├──┼────┼────┼─────┼───────┼─────┼───────┼────┼────┼────┤
│ 十五 │研劦公司│86.06.06│ PC0000000│   00-0000000 │   16,790 │台南市第七信用│成群公司│86,04,10│ 16,062 │
│    │        │        │          │              │          │合作社保安分社│        │        │        │
├──┼────┼────┼─────┼───────┼─────┼───────┼────┼────┼────┤
│ 十六 │辛○○  │86.06.28│ EA0000000│ 00-000000000 │  158,000 │世華聯合商業銀│己○○  │86.04.10│147,913 │
│    │        │        │          │              │          │行高雄分行    │        │        │        │
├──┼────┼────┼─────┼───────┼─────┼───────┼────┼────┼────┤
│ 十七 │研劦公司│86.06.22│ PC0000000│   00-0000000 │  181,000 │台南市第七信用│己○○  │86.04.14│170,800 │
│    │        │        │          │              │          │合作社保安分社│        │        │        │
├──┼────┼────┼─────┼───────┼─────┼───────┼────┼────┼────┤
│ 十八 │辛○○  │86.06.30│ EA0000000│ 00-000000000 │  120,000 │世華聯合商業銀│成群公司│86.04.18│112,900 │
│    │        │        │          │              │          │行高雄分行    │癸○○  │        │        │
├──┼────┼────┼─────┼───────┼─────┼───────┼────┼────┼────┤
│ 十九 │辛○○  │86.07.03│ EA0000000│ 00-000000000 │  207,890 │世華聯合商業銀│己○○  │86.04.25│196,299 │
│    │        │        │          │              │          │行高雄分行    │        │        │        │
├──┼────┼────┼─────┼───────┼─────┼───────┼────┼────┼────┤
│ 二十 │研劦公司│86.07.14│ PC0000000│   00-0000000 │  124,383 │台南市第七信用│己○○  │86.04.16│116,439 │
│    │        │        │          │              │          │合作社保安分社│        │（較遲存│        │
│    │        │        │          │              │          │              │  │入承兌）│        │
├──┴────┴────┴─────┴───────┴─────┴───────┴────┴────┴────┤
│票面金額計二百六十萬五千二百八十三元，自訴人實際給付金額二百二十五萬六千八百九十七元。                        │
└───────────────────────────────────────────────────────┘
